【裁判字號】    99,訴,488
【裁判日期】    990526
【裁判案由】    給付違約金
【裁判全文】
臺灣臺北地方法院民事判決               99年度訴字第488號
原      告  丙○○
訴訟代理人  陳傳中律師
複  代理人  高瑩律師
被      告  乙○○原名：陳孋.
訴訟代理人  甲○○
上列當事人間給付違約金事件，本院於民國九十九年五月五日言
詞辯論終結，判決如下：
    主  文
被告應給付原告新臺幣貳佰萬元，及自民國九十八年十二月二十
八日起至清償日止，按年息百分之五計算之利息。
訴訟費用由被告負擔。
本判決於原告以新臺幣陸拾陸萬柒仟元供擔保後，得假執行。
    事實及理由
一、原告主張：被告與原告之配偶即訴外人胡昱筠於民國九十六
    年五月間認識並進一步交往，迄同年十二月止，渠等多次出
    遊、會面並發生性關係。嗣原告發現現上情，心情無可名狀
    ，幾乎昏厥，然不忍子女面臨父母離婚之不幸，謹含淚維持
    家庭之和諧，婚姻之繼續。且囿於被告當時年僅二十歲，尚
    有美好前景，故原諒被告當時之行為。被告亦深表歉意，並
    向原告保證日後絕不與胡昱筠有任何聯繫、見面或有破壞婚
    姻感情之行為，如有違反，願給付新臺幣（下同）二百萬元
    予原告，以為精神賠償，兩造並於九十七年一月三十一日簽
    立切結書。而被告雖保證不再與胡昱筠聯繫，然原告已因此
    事件而罹患重鬱症，被告對原告所造成之傷害，深絡原告之
    身心，致原告受有明顯之痛苦，非常人所能感受。詎被告於
    出具上開切結書之後，竟又於九十七年十二月二十一日與胡
    昱筠私會，業已違反上開切結書所保證之事項，原告難以諒
    解被告之行為，爰依據上開切結書之約定，請求被告給付二
    百萬元予原告。綜上，原告爰本於上開切結書之法律關係，
    為訴之聲明，並求為判決：被告應給付原告二百萬元及自起
    訴狀繕本送達翌日起至清償日止，按年息百分之五計算之利
    息，原告並陳明願供擔保，請宣告准予假執行。
二、被告辯稱：被告雖於出具上開切結書之後，仍與胡昱筠見面
    ，然此係胡昱筠一直到被告家中找被告會面，況且被告出具
    切結書簽之際，被告與胡昱筠並未至發生性行為之程度，被
    告雖出具上開切結書然當時心情非常沈重，且被告無法負擔
    二百萬元等語，而為答辯聲明並求為判決：原告之訴駁回。
三、首查，原告主張其與胡昱筠為夫妻關係，被告於原告與胡昱
    筠婚姻關係存續期間與胡昱筠交往，經原告發現後，被告為
    此於九十七年一月三十一日出具切結書予原告，切結書記載
    「立切結書人陳孋嬿（民國○○○年○月○○○日生，身份
    證字號：Ｚ000000000）九十六年五月至九十六年十二月期間
    ，與胡昱筠（民國○○○年○○月○日生，身份證字號：
    Ｚ000000000），認識進而進一步交往，發生外遇、通姦之情
    事，並經胡昱筠之配偶丙○○（民國○○○年○月○日生，
    身份證字號：Ｚ000000000）發覺上情，然丙○○基於家庭和
    諧維繫婚姻關係，及考量立切結書人之心境，與女兒之未來
    ，願意原諒立切結書人前開行為，不再就前開行為追究或主
    張任何權利，且不再干涉陳孋嬿的言論及網路發表自由。立
    切結書人深感歉意，茲保證日後絕不再與胡昱筠先生有任何
    有任何聯絡、見面交往或有破壞婚姻感情之行為，如有違反
    ，立切結書人願給付新臺幣（下同）二百萬元給丙○○作為
    精神賠償金，並負起相關法律責任與丙○○相關訴訟程序雙
    方之費用。」。被告於出具上開切結書之後，仍與胡昱筠見
    面等情事，為被告所不爭執，並有原告所提出之切結書（原
    證一）一份與被告與胡昱筠會面之照片二十四張（原證三）
    為證，應屬實在。
四、按就法律上不得以契約強制為一定行為或不為一定行為，約
    定違約金，其不為一定行為僅為事實上之約束，不發生法律
    上之拘束力，此時主債務不存在，故非固有之違約金，學者
    謂之不真正違約金或擬似的違約金，此種違約金契約為通常
    之附條件契約，即以一定行為或不行為條件而應負擔一定給
    付之債務，從而應一般規定定其效力，如其約定有背於公序
    良俗自應無效。本於上述說明，上開切結書所約定之「切結
    書人深感歉意，茲保證日後絕不再與胡昱筠先生有任何有任
    何聯絡、見面交往或有破壞婚姻感情之行為」，經核應係以
    無法強制被告履行之事項為契約之內容僅具事實上之約束力
    ，然原告與胡昱筠既然有婚姻關係，則原告自得禁止他人與
    其配偶胡昱筠之足以破壞婚姻感情之往來，以致影響原告與
    胡昱筠婚姻關係之存續，或者原告與胡昱筠基於婚姻關係所
    共同經營之生活，然依據上開說明，上開約定即未違反公序
    良俗，則兩造本於上開切結書所生之契約，而非法之所不許
    。
五、而觀諸上開照片所呈現之影像，被告與胡昱筠會面時，兩人
    有擁抱、親吻之親暱舉止，依據社會通念，兩人之應非僅止
    於友情，在原告與胡昱筠仍有婚姻關係之前提下，被告與胡
    昱筠之逾越一般友誼之上開行為，衡情顯危及原告與胡昱筠
    本於婚姻關係之誠信關係與情感，顯然違反上開切結書所約
    定之被告不得與胡昱筠有任何有任何聯絡、見面交往或有破
    壞婚姻感情之行為，是原告以上開切結書之約定為請求權基
    礎，請求被告給付切結書所約定之二百萬元，應數有據。
六、至被告雖辯稱伊無力負擔等語，按違約金契約為從契約，以
    主契約之有效存在為前提，如就法律無從以契約強制之行為
    或不行為，約定為一定之金額之給付或金錢以外之給付，以
    保障其履行者，並無主契約之存在，與民法第二百五十條所
    謂之違約金契約有別，而屬於不真正違約金契約，前已述及
    ，然不真正違約金契約所約定之違約金過高者，法院為維持
    公平之原則，仍非不得類推適用民法第二百五十二條規定，
    酌減至相當之數額，此有最高法院七十三年度台上字第二七
    九三號裁判要旨可資參照。惟按當事人得約定債務人於債務
    不履行時，應支付違約金；違約金，除當事人另有訂定外，
    視為因不履行而生損害之賠償總額；其約定如債務人不於適
    當時期或不依適當方法履行債務時，即須支付違約金者，債
    權人除得請求履行債務外，違約金視為因不於適當時期或不
    依適當方法履行債務所生損害之賠償總額；約定之違約金額
    過高者，法院得減至相當之數額，民法第二百五十條、第二
    百五十二條定有明文。而約定之違約金過高者，法院得減至
    相當之數額，民法第二百五十二條定有明文，至於是否相當
    ，即須依一般客觀事實，社會經濟狀況及當事人所受損害情
    形，以為斟酌之標準；約定之違約金額過高者，法院得減至
    相當之數額，為民法第二百五十二條所明定，此規定乃係賦
    與法院得依兩造所提出之事證資料，斟酌社會經濟狀況並平
    衡兩造利益而為妥適裁量、判斷之權限，非謂法院須依職權
    蒐集、調查有關當事人約定之違約金額是否有過高之事實，
    而因此排除債務人就違約金過高之利己事實，依辯論主義所
    應負之主張及舉證責任，況違約金之約定，為當事人契約自
    由、私法自治原則之體現，雙方於訂約時，既已盱衡自己履
    約之意願、經濟能力、對方違約時自己所受損害之程度等主
    、客觀因素，本諸自由意識及平等地位自主決定，除非債務
    人主張並舉證約定之違約金額過高而顯失公平，法院得基於
    法律之規定，審酌該約定金額是否確有過高情事及應予如何
    核減至相當數額，以實現社會正義外，當事人均應同受該違
    約金約定之拘束，法院亦應予以尊重，始符契約約定之本旨
    ，最高法院七十九年台上字第一九一五號、九十三年台上字
    第九０九號著有判例、裁判闡釋甚明。是以被告雖然辯稱伊
    無力負擔切結書所約定之二百萬元，然依據前揭說明，被告
    並未能舉證上開二百萬元違約金之約定有何過高而顯失公平
    之虞，是被告雖辯稱伊無力負擔，仍不足以卸免於給付二百
    萬元之責。
七、綜上所述，原告本於上開切結書之契約關係，請求被告給付
    原告新二百萬元，及自起訴狀繕本送達翌日即九十八年十二
    月二十八日起至清償日止，按年息百分之五計算之利息，為
    有理由，應予准許。又原告陳明願供擔保請准宣告假執行，
    經核亦無不合，爰酌定相當之金額准許之。
八、本案事證已臻明確，兩造其餘主張與攻擊防禦方法，經核均
    與本案判決結果無影響，爰不一一予以審酌，併予說明。
據上論結，本件原告之訴為有理由，依民事訴訟法第七十八條、
第三百九十條第二項，判決如主文。
中    華    民    國    99     年    5     月  26    日
                  民事第四庭    法  官  匡偉
以上正本係照原本作成
如對本判決上訴，須於判決送達後20日內向本院提出上訴狀
中    華    民    國    99     年    5     月  26    日
                                書記官  巫玉媛

司法院資訊處製作；財團法人民間司法改革基金會備份。
